臺灣板橋地方法院民事判決　　　　　　　100年度訴字第708號
原　　　告　李月英
訴訟代理人　謝心味律師
被　　　告　黃冠喨
上列當事人間請求遷讓房屋等事件，經本院於民國100年5月12日
言詞辯論終結，判決如下：
    主  文
被告應自新北市○○區○○街2號1樓房屋遷讓騰空返還予原告。
被告應給付原告新台幣壹佰捌拾壹萬陸仟元及自民國100年5月3
日起迄清償日止，按年利率百分之五計算之利息。
被告應自民國100年3月10日起至遷讓房屋之日止，按月給付原告
新台幣壹拾陸萬貳仟元。
訴訟費用由被告負擔。
本判決第一項於原告以新台幣陸萬肆仟元供擔保後，得為假執行
。
本判決第二項於原告以新台幣陸拾萬伍仟元供擔保後，得為假執
行。
本判決第三項於各該給付期屆至時，原告依各期給付提供新臺幣
伍萬肆仟元供擔保後，得為假執行。
    事實及理由
一、本件被告未於言詞辯論期日到場，核無民事訴訟法第386 條
    各款所列情形，爰依原告聲請，由其一造辯論而為判決。
二、原告主張：
  １坐落新北市○○區○○街2號1樓之房屋為原告所有，被告自
    民國94年4月1日向原告承租上開房屋，簽訂租賃契約，租期
    自94年4月10日起迄95年4月9日止，每月租金新台幣（下同
    ）27000元，租期一年，作為經營裝置鐵門、鐵窗店面之用
    。於租期屆滿後，則又續租，歷二年，於97年6月10日再簽
    訂租期2年，凡此有各該租約可証（原証二）。茲因被告於
    承租期間經常藉經營不佳以如向客戶收取貨款即給付為由積
    欠租金，是於99年6月9日租期屆滿前，原告即要求搬遷不續
    租，然被告出立切結書（原証三）表示，「再續租二個月至
    99 年8月9日，對自94年4月10日起至99年6月9日所積欠之房
    租新台幣陸拾貳萬壹仟元，同意自99年7月起每月攤還伍仟
    元，若未履行同意任憑處理」等語，原告乃再與被告簽立自
    99年6月10日起迄99年8月9日止之二個月租約（原証四）。
    然於租約期滿後，被告竟未搬遷，自被告簽立該切結書後，
    除於99年7月12日、9月6日分別匯入25000元、27000元外，
    均未再為任何給付。兩造之租約業因前述租期屆滿而終止，
    此由租賃契約第六條約定「乙方（按即被告）於租期屆滿時
    ，除經甲方（按即原告）同意繼續出租外，應即日將租賃房
    屋誠心按照原告原狀遷空交還甲方」即明。兩造租賃關係業
    於99年8月9日止終止，被告負有返還系爭房屋予原告之義務
    ，是自99年8月10日起，被告已無占有使用系爭房屋之法律
    上權源，為無權占有。原告本於兩造租賃契約所生之租賃關
    係、民法第767條物上請求權、民法第184條侵權行為，訴請
    被告自新北市○○區○○街2號1樓騰空遷讓返還予原告。
  ２被告積欠原告租金共632000元未給付：
    兩造租約存續期間，被告依租約第4條約定，負有於每月20
    日前給付租金之義務，被告於95年6月前雖正常給付租金，
    然自95年7月起則有拖欠或延期或未給付情形，96年欠租13
    2000元、97年欠租216000元、98年欠租160000元、99年欠租
    124000元，合計欠租達632000元。雖與被告於原証四之切結
    書所自認積欠621000元，及加計99年6月10日起迄99年8月9
    日二個月少付之2千元，合計為623000元之金額有所出入，
    然有關被告欠繳金額仍應以原告所提出之銀行存摺記錄為準
    。被告將租金匯入原告之夫蘇明賢於玉山銀行營業部所開立
    0000-000-000000帳戶以為給付，茲將被告給付情形整理明
    細如起訴狀附件一之一覽表，並提出上開銀行存摺明細以供
    查核。
  ３按「無權占有他人之土地，依社會通常觀念，可認受有相當
    租金之利益，並致土地所有權人受有相當租金之損害，土地
    所有權人可對之主張不當得利」（最高法院61年台上字第
    1695號判例參照）。次按「就他人之物為使用收益，而無正
    當之權限者，即屬不法侵害他人之權利，自應成立侵權行為
    ，而負損害損賠償之責任。」（最高法院79年台上字第253
    號判決參照）。本件自99年8月10日起，被告已無權占有使
    用系爭房屋，是至被告騰空返遷原告之日止，原告依民法第
    179條、第184條，請求依原租金數額計算相當於租金之不當
    得利、損害金。自99年8月10日起迄100年3月9日止，合計7
    個月，被告應給付7個月之不當得利、損害金189000元。並
    請求自100年3月10日起迄遷讓房屋之日止，按月給付原告
    27000 元相當於租金之不當得利、損害金。
  ４依兩造租約第6條約定「乙方於租期屆滿時，…如不即時遷
    讓交還房屋時，甲方每月得向乙方請求按照租金五倍之違約
    金至遷讓完了之日止」，被告於租約期間經常有積欠租金情
    事，且一再出立書面文件（原証九），表明願給付租金，承
    諾搬遷，任由原告處置之文句，然每次爽約。原告本於情誼
    ，於屢次遭被告積欠租金，仍期盼伊生意好轉，事業興隆，
    而給予被告機會，然被告不願珍惜，竟積欠如此高額之租金
    ，被告顯無體諒原告就系爭房屋仍有銀行貸款需支付，拒不
    遷出，使原告無法利用該房屋，原告無奈之餘，只好對被告
    請求違約金，是原告依上開約定向被告請求按照租金五倍違
    約金。自99年8月10日起迄100年3月9日止，合計7個月，每
    月租金五倍之違約金總計945000元【計算式:27000元X7X5=9
    45000】。原告並請求自100年3月10日起迄遷讓房屋之日止
    ，按月給付原告五倍之違約金計135000元，亦屬有據。
  ５依兩造租約第12條約定「乙方若有違約情事，致損害甲方之
    權益時願聽從甲方賠償損害，如甲方因涉訟所繳納之訴訟費
    、律師費用，均應由乙方負責賠償」。因被告於租期屆滿後
    拒不搬遷、及給付積欠之租金，原告委請律師提起本件訴訟
    ，係因被告違反租約約定所致。本件律師費用為5萬元，有
    謝心味律師所開立之收據（原証十）為証，是原告依租約第
    12條約定，請求被告給付本件律師費5萬元。
  ６被告應給付原告租金632000元、不當得利189000元、違約金
    945000元、律師費5萬元，共計0000000元。又依民事訴訟法
    第246條將來給付之訴之規定，請求被告自100年3月10日起
    迄遷讓房屋之日止，按月給付原告不當得利27000元及違約
    金（27000x5=135000）共162000元。
  ７並聲明：如主文第一至三項所示。願供擔保請准宣告假執行
    。
三、被告未於言詞辯論期日到場，亦未提出準備書狀作何聲明或
    陳述。
四、按租賃定有期限者，其租賃關係，於期限屆滿時消滅；承租
    人於租賃關係終止後，應返還租賃物，民法第450條第1項、
    第455條分別定有明文。原告主張：坐落新北市○○區○○
    街2號1樓之房屋為原告所有，被告自民國94年4月1日向原告
    承租上開房屋，簽訂租賃契約，租期自94年4月10日起迄95
    年4月9日止，每月租金27000元，租期一年，作為經營裝置
    鐵門、鐵窗店面之用。於租期屆滿後，則又續租，歷二年，
    於97年6月10日再簽訂租期2年，茲因被告於承租期間經常藉
    經營不佳以如向客戶收取貨款即給付為由積欠租金，是於99
    年6月9日租期屆滿前，原告即要求搬遷不續租，然被告出立
    切結書表示，「再續租二個月至99年8月9日，對自94年4月
    10日起至99年6月9日所積欠之房租新台幣陸拾貳萬壹仟元，
    同意自99年7月起每月攤還伍仟元，若未履行同意任憑處理
    」等語，原告乃再與被告簽立自99年6月10日起迄99年8月9
    日止之二個月租約等情，業據原告提出租賃契約書、切結書
    為證，被告對於原告主張之事實，已於相當時期受合法之通
    知，而於言詞辯論期日不到場，亦未提出準備書狀爭執，視
    同自認，原告之主張，堪信為真。兩造租賃關係於99年8月9
    日期限屆至時消滅，被告應將系爭租賃物騰空遷讓返還原告
    ，然被告迄未遷讓，原告訴請被告遷讓，洵屬有據，應予准
    許。
五、原告主張被告迄今欠租632000元之事實，業據原告提出原告
    之夫蘇明賢所有玉山銀行0000000000000號帳戶存摺明細為
    證，經查，96年度租金被告尚欠132000元，97年度租金被告
    尚欠216000元，98年度租金被告尚欠160000元，99年度（至
    99年8月份）租金被告尚欠124000元，共計632000元，被告
    迄未提出清償租金之證明，原告此部分之主張堪予採信。被
    告應給付原告租金632000元。
六、末按無法律上之原因而受利益，致他人受損害者，應返還其
    利益，民法第179條定有明文。本件被告無正當權源，占用
    原告所有系爭房屋，其消極地減免應支付使用房屋之代價而
    受有利益，致原告受有相當於租金之損害，自已構成不當得
    利。查自99年8月10日起被告無權占有系爭房屋至100年3月9
    日止，合計7個月，被告應給付無權占有期間依原租金額
    27000元計算相當於租金之不當得利，為189000元（27000x7
    =189000）。
七、又依兩造租約第6條約定「乙方於租期屆滿時，…如不即時
    遷讓交還房屋時，甲方每月得向乙方請求按照租金五倍之違
    約金至遷讓完了之日止」，是原告依上開約定向被告請求按
    照租金五倍違約金，為有理由。自99年8月10日起迄100年3
    月9日止，合計7個月，按照每月租金五倍之違約金總計945
    000元【計算式:27000元X7X5=945000】。
八、又依兩造租約第12條約定「乙方若有違約情事，致損害甲方
    之權益時願聽從甲方賠償損害，如甲方因涉訟所繳納之訴訟
    費、律師費用，均應由乙方負責賠償」。查原告因被告於租
    期屆滿後拒不搬遷、及給付積欠之租金，致原告委請謝心味
    律師提起本件訴訟，支出律師費用5萬元，有謝心味律師所
    開立之收據為証，是原告依租約第12條約定，請求被告給付
    律師費5萬元，於法有據。
九、又被告自占用迄今仍無搬遷之意，顯有繼續占用之虞，為此
    原告依民事訴訟法第246條之規定，提起將來給付之訴，請
    求被告自100年3月10日起至搬遷之日止按月給付162000元
    （27000元之不當得利加五倍之違約金135000元），自屬有
    據。
十、綜上，被告應將系爭房屋遷讓交還原告。就金錢給付部分，
    被告應給付租金632000元、不當得利189000元、違約金
    945000元、律師費50000元，共計0000000元及自100年5月3
    日（起訴狀繕本送達翌日）起至清償日止，按年利率百分之
    五計算之利息。並自100年3月10日起至搬遷之日止按月給付
    162000元。原告陳明願供擔保以代釋明聲請宣告假執行，核
    無不合，爰酌定相當擔保金額，准予宣告假執行。
十一、結論：原告之訴為有理由，依民事訴訟法第385條第1項前
      段、第78條、第390條第2項，判決如主文。
中    華    民    國   100    年    5     月    31    日
                  民事第三庭    法  官  陳映如
以上正本係照原本作成
如對本判決上訴，須於判決送達後20日內向本院提出上訴狀。如
委任律師提起上訴者，應一併繳納上訴審裁判費。
中    華    民    國   100    年    5     月    31    日
                            書記官  林勁丞